臺灣高雄地方法院刑事判決　　　　　　　 96年度訴字第280號
公　訴　人　臺灣高雄地方法院檢察署檢察官
被　　　告　乙○○
　　　　　　　　　　（現於臺灣高雄第二監獄另案執行中）
上列被告因毒品危害防制條例案件，經檢察官提起公訴（95年度
毒偵字第9471號），被告為有罪之陳述，本院合議庭裁定由受命
法官行簡式審判程序，判決如下：
    主    文
乙○○施用第一級毒品，累犯，處有期徒刑捌月。
    事    實
一、乙○○前因施用毒品案件，經本院先後以88年度毒聲字第
    5295 號 、第5844號、89年度毒聲字第207 號裁定送觀察勒
    戒、強制戒治、停止戒治付保護管束；再因施用第一、二級
    毒品案件，經本院以89年度毒聲字第6076號裁定施以強制戒
    治，於民國90年2 月24日執行完畢；刑事部分則先後以88年
    度雄簡字第1133號、89年度訴字第1984號判決，各判處有期
    徒刑5 月、7 月確定，並定應執行刑1 年，而於90年2 月25
    日戒治完畢轉入監執行徒刑，並於91年6 月30日縮刑期滿執
    行完畢。另因竊盜案件，經本院先後以93年度簡字第194 號
    、93年度簡字第1983號、93年度簡上字第336 號判決，各判
    處有期徒刑4 月、6 月確定，合併於93年4 月15日入監執行
    ，並於94年2 月14日執行完畢。詎仍不知悔改，復基於施用
    第一級毒品海洛因之犯意，於95年11月8 日18時許經警採尿
    回溯24小時內之某時，在高雄市○○區○○街22號住處，以
    將海洛因加水稀釋注入注射針筒內施打在手臂之方式，施用
    第一級毒品海洛因1 次。嗣經警於95年11月8 日採尿送驗，
    結果呈毒品海洛因代謝後嗎啡之陽性反應，始悉上情。
二、案經高雄市政府警察局鼓山分局移送臺灣高雄地方法院檢察
    署檢察官偵查起訴。
    理    由
一、本件被告所犯係死刑、無期徒刑、最輕本刑為3 年以上有期
    徒刑以外之罪，其於準備程序中就被訴事實為有罪之陳述，
    經法官告知簡式審判程序之旨，並聽取公訴人及被告之意見
    後，本院合議庭認無不得或不宜改依簡式審判程序進行之情
    事，依刑事訴訟法第273 條之1 第1 項、第284 條之1 規定
    ，裁定本件進行簡式審判程序，合先敘明。
二、被告於本院準備及審理程序，對檢察官起訴書所載證據清單
    所列之證據之證據能力，均不爭執，表示同意作為證據；且
    就其於檢察官偵訊時之陳述，亦表示無意見等語（參本院卷
    第23、32頁）。上揭事實，業據被告於檢察官偵訊及本院審
    理中坦承不諱，並有上開證據清單所列之證據在卷可資為證
    。再被告為警查獲，經採尿送驗後，呈毒品海洛因代謝後之
    嗎啡陽性反應，有高雄市立凱旋醫院出具之濫用藥物尿液檢
    驗報告1 紙附卷可佐。且查：(1)海洛因施用入人體後水解還
    原成嗎啡，再循嗎啡之代謝方式排出體外；施用海洛因24小
    時內，約有百分之80經由尿液排出，其主要代謝物為嗎啡共
    軛物，百分之5 至7 為嗎啡，可檢出之濃度，與施用劑量、
    施用頻率、飲用水之多寡、個人體質、代謝情況及尿液收集
    時間等因素有關，業據行政院衛生署藥物食品檢驗局73藥檢
    壹字第030211號函、管制物品管理局93年12月2 日管檢字第
    0930011566號函說明綦詳。又海洛因係嗎啡經化學合成之半
    人工合成品，毒性倍於嗎啡，其經吸食或施打入人體，經新
    陳代謝作用又分解成嗎啡，故海洛因在進入人體後，均以嗎
    啡型態排於尿液中，故於吸食或施打海洛因者尿液中，可檢
    出嗎啡陽性反應，業經憲兵司令部80年5 月7 日以（80）鑑
    驗字第1746號函示明確。(2)再前揭尿液檢驗報告載明係以GC
    ／MS（氣相層析質譜儀分析法）方法作為確認檢驗之方式，
    而該方法之原理係檢品經氣化後，通過層析管分離純化，再
    將純化後之成分循序送入質譜儀做個別鑑定。因質譜儀所測
    定之圖譜，在化學上被公認具有指紋特性，故可據以完全判
    定該檢品係為何種化合物，若以氣相層析質譜儀作藥物及其
    代謝產物之定性及定量分析，幾乎不會有偽陽性反應產生，
    此有台北榮民總醫院83年4 月7 日以83北總內字第3059號函
    釋明確。(3)準此，被告尿液經以氣相層析質譜儀分析法檢驗
    ，呈嗎啡陽性反應，且上開檢驗報告所載檢出濃度「≧2400
    NG/ML 」，遠高於確認閥值濃度「300 NG/ML 」，顯見被告
    應有在事實欄所示時間施用上開毒品海洛因之行為甚明，是
    被告上開自白與事實相符，洵堪採為認定事實之證據。
三、按犯毒品危害防制條例第10條施用第一、二級毒品之罪者，
    檢察官應先將被告送勒戒處所觀察、勒戒，經觀察、勒戒後
    ，認有繼續施用毒品之傾向者，應令入強制戒治處所施以強
    制戒治，並為不起訴之處分。又觀察、勒戒執行完畢釋放後
    ，5 年內再犯第10條施用毒品之罪，檢察官應依法追訴，毒
    品危害防制條例第20條、第23條規定甚明。本件被告前既因
    施用毒品案件，經本院先後裁定送觀察、勒戒、強制戒治，
    於90年2 月24日執行完畢。再被告於戒治完畢戒斷後5 年內
    ，再因施用第一、二級毒品案件，經本院先後判處有期徒刑
    5 月、7 月確定，並定應執行刑1 年，而於91年6 月30日縮
    刑期滿執行完畢，有台灣高等法院被告前案紀錄表1 件在卷
    可稽，其雖於上開強制戒治執行完畢後，5 年後再犯本件施
    用毒品案件，惟無須再行施以強制戒治，仍依前述規定應予
    論罪科刑。
四、次按海洛因，為毒品危害防制條例第2 條第2 項第1 款，依
    其成癮性、濫用性及對社會危害性所分級管制之第一級毒品
    。核被告所為，係犯毒品危害防制條例第10條第1 項之施用
    第一級毒品罪。被告持有第一級毒品海洛因後進而施用，其
    持有之低度行為應為施用之高度行為所吸收，不另論罪。再
    被告前因2 次竊盜案件，經本院各判處有期徒刑4 月、6 月
    確定，合併於93年4 月15日入監執行，並於94年2 月14日執
    行完畢，有台灣高等法院被告前案紀錄表1 份在卷足參，其
    於5 年以內再故意犯本件有期徒刑以上罪，依刑法第47條第
    1 項規定，構成累犯，應予加重其刑。爰審酌被告前因施用
    毒品案件，經送觀察、勒戒、強制戒治、並經判決處刑執行
    完畢後，仍不愛惜機會戒除毒癮，再為本件犯行，顯見被告
    不知悔改施用毒品之惡習，惟念被告犯後坦承犯行，及其施
    用毒品係戕害自身健康，並未危害他人，犯後態度尚可，且
    參酌刑法於95年7 月1 日修正施行後已廢止（刪除）連續犯
    之規定，自宜就案情酌予量刑等一切情狀，量處如主文所示
    之刑，以資懲儆。
五、至檢察官另以：被告復於於94年6 月間某日起至95年11月8
    日18時採尿回溯24小時內某時前止、自95年11月8 日18時許
    採尿結束後起至同年12月1 日止，在其上開住處，以同上之
    方式，反覆施用第一級毒品海洛因多次，因認被告此部分施
    用毒品犯行，亦涉犯毒品危害防制條例第10條第1 項之罪，
    且與上開論罪部分具有集合犯之實質上一罪關係等語。而公
    訴人認被告有此部分犯行，無非僅以被告於偵查及本院審理
    中之自白，資為論據。
  (一)惟按犯罪事實，應依證據認定之，無證據不得認定其犯罪事
    實，刑事訴訟法第154 條第2 項定有明文。而刑事訴訟法上
    所謂認定犯罪事實之證據，係指足以認定被告確有犯罪行為
    之積極證據而言，該項證據自須適合於被告犯罪事實之認定
    ，始得採為斷罪資料。如未能發現相當證據，或證據不足以
    證明，自不能以推測或擬制之方法，以為裁判之基礎。又刑
    事訴訟上證明之資料，無論其為直接或間接證據，均須達於
    通常一般人均不致有所懷疑，而得確信其為真實之程度，始
    得據為有罪之認定，若關於被告是否犯罪之證明未能達此程
    度，而有合理性懷疑之存在，致使無法形成有罪之確信，根
    據「罪證有疑，利於被告」之證據法則，即不得遽為不利被
    告之認定，有最高法院29年上字第3105號、40年臺上字第86
    號、76年臺上字第4986號判例可資參照。
  (二)次按修正施行後刑法業已廢止（刪除）第56條連續犯之規定
    ，且連續數行為，其中一行為係發生在新法施行後，該部分
    不能論以連續犯（最高法院95年度第8 次刑事庭會議決議參
    照）。再所謂集合犯，乃在構成要件上本即預定有複數之同
    種行為反覆實施之犯罪（如常業犯、收集犯），施用毒品，
    在構成要件上尚難謂有此預定。本件被告所為上開施用毒品
    犯行，雖係部分於刑法95年7 月1 日修正施行後所為，部分
    為修正施行前所為。而檢察官起訴所指施用毒品海洛因之上
    開期間，除本件論罪部分犯行外，並無被告為警查獲、採尿
    送驗而呈毒品陽性反應之任何紀錄、扣案之毒品器具等物足
    堪佐證，已難率認被告係出於單一集合犯或接續犯之決意所
    為之者。況被告於警詢供承：伊同意接受警詢及採尿送驗，
    以證明伊的清白，伊自從上開強制戒治完畢後，就不曾施用
    毒品等語；並於本院審理時供承：伊是受不了朋友的誘惑，
    自己克制不了等語（參警卷第2 、3 頁，本院卷第33頁），
    顯見被告就此部分之施用毒品犯行，係另行起意為之，自非
    集合犯可言。
  (三)此外，檢察官復未就被告此部分犯行提出積極證據證明被告
    確有在密切接近之時、地持續實行複次行為，則被告此部分
    犯行，尚屬罪證不足，惟公訴人亦認被告此部分犯行與本案
    論罪犯行間，存有集合犯之實質上一罪關係，爰不另為無罪
    之諭知，附此敘明。
六、據上論斷，應依刑事訴訟法第273 條之1 第1 項、第284 條
    之1 、第299 條第1 項前段，毒品危害防制條例第10條第1
    項，刑法第11條前段、第47條第1 項，判決如主文。
本案經檢察官甲○○到庭執行職務。
中　　華　　民　　國　　96　　年　　2 　　月　　15　　日
 　               刑事第二庭    法　官  李昆南
以上正本，係照原本作成，證明與原本無異。
如不服本判決，應於送達後10日內，向本院提出上訴狀。
中　　華　　民　　國　　96　　年　　2 　　月　　15　　日
                                書記官  黃美玲
附錄本判決論罪之法條：
毒品危害防制條例第10條第1項
施用第一級毒品者，處 6 月以上 5 年以下有期徒刑。
